最高法院刑事判決　　　　　　九十六年度台上字第二○三七號
上訴人　甲○○
　　　　　　　　）
上列上訴人因違反毒品危害防制條例案件，不服台灣高等法院中
華民國九十六年二月九日第二審更審判決（九十五年度上更(二)字
第八九一號，起訴案號：台灣宜蘭地方法院檢察署九十三年度偵
字第五九一號、九十四年度偵字第二一四號），提起上訴，本院
判決如下：
    主  文
上訴駁回。
    理  由
按刑事訴訟法第三百七十七條規定，上訴於第三審法院，非以判
決違背法令為理由，不得為之。是提起第三審上訴，應以原判決
違背法令為理由，係屬法定要件。如果上訴理由狀並未依據卷內
訴訟資料，具體指摘原判決不適用何種法則或如何適用不當，或
所指摘原判決違法情事，顯與法律規定得為第三審上訴理由之違
法情形，不相適合時，均應認其上訴為違背法律上之程式，予以
駁回。本件上訴人甲○○上訴意旨略稱：(一)、證人簡麗娟在偵查
中雖證述，向上訴人購買海洛因及安非他命五、六次。但於原審
係證述「我買毒品的數量太少，甲○○（即上訴人）會再添錢，
湊成半兩去跟別人買」、「跟甲○○調貨經常拖很久，有時要等
一整天」、「我們是互調使用，大家都方便」等語。由此可見上
訴人並無毒品可資販賣，而是雙方合資向他人購買，故上訴人之
行為不符合販賣第一、二級毒品罪。(二)、上訴人不認識林進德，
證人林進德亦證述，不能肯定與其在電話中之通話者，即是上訴
人，故電話通聯紀錄，尚無法確定林進德係向上訴人購買毒品。
再者，林進德於偵、審中雖證述，向上訴人購買安非他命，但共
買幾次？前後所供不一，不能單憑林進德之證述，即認定上訴人
販賣安非他命。(三)、證人林哲淵於警詢時係供述，向綽號「阿富
」之男子購買毒品，每次約新台幣（下同）三千元。足見販賣毒
品給林哲淵者，係綽號「阿富」之人，非上訴人。嗣林哲淵於偵
查中雖證述，於民國九十三年五、六月間，（透過「阿富」）向
上訴人購買三、四次海洛因，但買賣毒品時林哲淵並未在場。足
見林哲淵並未目睹上訴人將海洛因賣給「阿富」。(四)、證人蔡文
正雖證述，向上訴人購買海洛因及安非他命時，係約在公共場所
，上訴人將毒品放在香菸盒後離開，待其上前放錢、取貨後，上
訴人再去取款，因距離不遠，故看得清楚係上訴人。但約定以此
種買賣方式，其目的在於不讓對方認出自己，上訴人何以會輕易
暴露自己之面貌、行蹤。再者，蔡文正於偵查中證稱，向上訴人
購買二十次海洛因及安非他命毒品，但於原審則稱應該是二、三
次，前後所供不一致。(五)、證人羅政雄於檢察官偵查中雖證述，
「我有跟她（指上訴人）買過安非他命」。檢察官詰以「總共向
被告（即上訴人）買過幾次毒品」時？答稱「忘了」。並於審判
中，檢察官詰問時，稱「不是在庭的這一位」。本諸「罪證有疑
，利益歸於被告」原則，此部分證據不應採用。(六)、證人呂振祥
於偵查中證述，九十三年八、九月間，向上訴人購買二、三次安
非他命，但於審判中則稱「我是要被告（即上訴人）幫我調毒品
」，故上訴人此部分行為，不成立販賣罪。(七)、證人廖延淞於原
審證述，「『小曼』（指上訴人）在電話中說要拿毒品，問我要
不要順便一起拿；或是我打電話拜託她，是不是有地方可以拿到
毒品」，經互核通聯紀錄，其證言應可採信（即僅代為購買，非
販賣）。另廖延淞於偵查中雖證稱，向上訴人購買二、三次安非
他命。惟於原審係稱「我託被告（指上訴人）買毒品安非他命二
、三次」，故此部分行為，不屬販賣罪。(八)、證人楊凱添證述，
伊所知之販毒者綽號為「董娘」，綁馬尾、上排門牙缺損。然楊
凱添並未見過上訴人，故該販毒者，非上訴人。再就通聯紀錄觀
之，亦無法證實與其通話之「董娘」係上訴人。(九)、上訴人係因
手臂受傷，需長期使用毒品止痛，始與朋友合資購買毒品或互相
調用毒品，上訴人僅有施用毒品及轉讓毒品之行為，此與大盤商
，動輒以公斤論或買賣數百萬元者有別。本件並無補強證據足資
證明上訴人之行為屬於販賣，原審量處有期徒刑十五年，是否過
重？請撤銷原判決，從輕量刑，給予上訴人改過自新之機會云云
。
惟查：上訴第三審法院之案件，是否以判決違背法令為上訴理由
，應就上訴人之上訴理由書狀加以審查。至原判決究有無違法，
與上訴是否以違法為理由為兩事（本院七十一年台上字第七七二
八號判例參照）。本件原判決綜合全案卷證資料，本於事實審法
院之推理作用，認定上訴人有其事實欄所載之犯行，因而撤銷第
一審判決，依想像競合犯從一重改判論處上訴人連續販賣第一級
毒品（依刑法第五十九條規定酌量減輕其刑後，量處有期徒刑十
五年）罪刑，已敘明所憑之證據及認定之理由。對於上訴人所為
之辯解，併已敘明：(1)上訴人係先後使用其所有之0000000000號
行動電話及利用其友人之0000000000、0000000000、0000000000
號行動電話為聯絡工具，與購買毒品者洽談買賣海洛因、安非他
命事宜，警方據報向檢察官聲請核發通訊監察書，經長期監聽後
始查獲，並在其住宿處扣得海洛因、安非他命等毒品及上訴人所
有供販賣毒品使用之前揭行動電話一具、帳簿一本、計算機一台
。經核對通聯紀錄中之對話、帳簿內所記載之帳目及證人簡麗娟
、林進德、林哲淵、蔡文正、羅政雄、呂振祥、廖延淞、楊凱添
等人之證述；並參酌上訴人承認0000000000號行動電話為其所有
、監聽錄音為其通話之聲音、帳簿係其親筆書寫等情，因而認定
上訴人有販賣海洛因、安非他命之行為。(2)依據證人簡麗娟於第
一、二審之證述，已明確指稱係向上訴人購買海洛因及安非他命
。渠等間之電話通聯對話，亦顯示有買賣毒品之行為。其後簡麗
娟雖改稱「互相調用」毒品，但亦同時陳述調用時，伊會「殺價
」。雙方於交易時，既可商談價錢並「殺價」，顯見係買賣行為
，並非轉讓。(3)證人林進德確曾以其所有之0000000000號行動電
話，撥打上訴人之使用之0000000000號行動電話，聯絡買賣安非
他命事宜後，約定在宜蘭縣員山鄉員山國中附近完成買賣，業據
林進德於第一審偵、審中證述明確，並有雙方洽談買賣毒品之通
聯錄音可查。上訴人亦承認確與林進德有電話通聯，足認上訴人
確有販賣安非他命予林進德。至於買賣之次數及金額，林進德前
後所供雖略有差異，惟參酌監聽之錄音內容及採取有利於上訴人
之認定，應認販賣二次，金額分別為一千元及二千元為可採。(4)
依據證人林哲淵於偵、審中之證述，係與綽號「阿富」者共同出
資，向上訴人購買海洛因，由其開車載同「阿富」至約定之汽車
旅館附近，上訴人即持毒品至汽車旁或由「阿富」下車，完成買
賣。上訴人於第一審亦承認，確曾交付二、三次海洛因給林哲淵
。該交付毒品行為顯在買賣，應非單純之免費贈與。(5)上訴人確
有販賣海洛因、安非他命予蔡文正之事實，迭據證人蔡文正於偵
、審中證述明確。上訴人於第一審亦承認，曾交付毒品給蔡文正
。至於買賣毒品之次數、金額，蔡文正前後所供雖略有差異，惟
參酌監聽之錄音內容及罪疑唯輕原則，應認販賣海洛因二次，金
額分別為二千元、一千元；販賣安非他命二次，金額分別為二千
元、一千元為可採。(6)證人羅政雄於偵查中已經指認上訴人之綽
號為「小曼」，其在九十三年八、九月間，以其所有之00000000
00號行動電話，與「小曼」之0000000000號行動電話聯絡，向「
小曼」購買安非他命，對方開一輛白色車送到伊住所，再聯絡伊
出來拿，並當面交付價金。嗣於第一審法院，經檢察官詰問時，
答稱「忘了」，乃嗣後規避之詞。(7)證人呂振祥曾於九十三年八
、九月間，以其使用之0000000000號行動電話，與「小曼」之「
0938」開頭（即0000000000號）行動電話聯絡，向「小曼」購買
安非他命，在宜蘭縣員山鄉公所（衛生所對面）附近路旁完成買
賣，價金為二千元，已據呂振祥於第一審偵、審中證述明確。呂
振祥嗣後雖改稱，是要上訴人幫其調毒品云云。然呂振祥與上訴
人並非很熟識之人，且陳述是聽他人說上訴人在販賣毒品，才向
其購買等語。渠等之間，既無特殊情誼，應無互相調用之理。所
謂調用之說，尚難採信。(8)證人廖延淞確曾於九十三年八、九月
間，向上訴人購買安非他命，已據廖延淞於第一審偵、審中證述
明確，並有渠等間之電話通聯錄音可稽。廖延淞嗣後雖改稱，伊
係委託上訴人代為購買云云。然上訴人與廖延淞之間，並無特殊
情誼，應無單純幫忙其購買，而無營利意圖之理。是廖延淞所稱
委託代為購買之說詞，不足採信。(9)依據通聯紀錄及證人楊凱添
於第一審之證述，楊凱添確曾於九十三年九月間，以其00000000
00號行動電話，與「董娘」之0000000000號行動電話聯絡，在宜
蘭縣員山鄉○○○道路上，買賣海洛因及安非他命，並指明「董
娘」頭髮長長的、綁馬尾、上排牙齒缺損。嗣經原審當庭勘驗上
訴人之面貌，其上門牙確實缺損且留有長髮，足證係上訴人販賣
毒品予楊凱添無訛。楊凱添嗣後改稱，該名「董娘」不是在庭之
上訴人云云，應係迴護之詞，不足採信。因認上訴人確有連續販
賣第一、二級毒品之犯行，而以上訴人嗣後否認販賣，辯稱係與
友人合資購買，無營利之意圖云云，乃飾卸之詞，不可採信等情
綦詳（按刑法雖已刪除連續犯之規定，但本件以行為時之法律有
利於行為人）。上訴意旨對於原判決所為前揭論斷，並未依據卷
內資料，具體指摘有何違背法令情形。且查：事實之認定與證據
之取捨，乃事實審法院之職權，苟其事實之認定及證據之取捨，
並不違背經驗法則與論理法則，即不容任意指為違法而執為上訴
第三審之理由。原判決依據卷證資料，認定上訴人有其事實欄所
載之犯行，業已說明其所憑之證據及認定之理由。對於上訴人所
為之辯解，如何不可採，亦已敘明其所憑之依據，已如前述。上
訴意旨(一)至(八)部分，徒就原審取捨證據、判斷證明力職權之適法
行使，及原判決已明白論斷之事項，持憑己見為不同之評價，任
意指摘為違法，顯與法律規定得為第三審上訴理由之違法情形，
不相適合。至於上訴意旨(九)部分，請求第三審從輕量刑（按原審
已依刑法第五十九條規定，酌量減輕其刑），並非以原判決違背
法令執為指摘；另辯稱其行為僅屬轉讓毒品，非販賣云云，乃單
純事實之爭執，均非適法之第三審上訴理由。其上訴違背法律上
之程式，應予駁回。
據上論結，應依刑事訴訟法第三百九十五條前段，判決如主文。
中　　華　　民　　國　九十六　年　　四　　月　 十九 　日
                      最高法院刑事第十庭
                          審判長法官  謝　俊　雄
                                法官  陳　世　雄
                                法官  魏　新　和
                                法官  吳　信　銘
                                法官  徐　文　亮
      本件正本證明與原本無異
                                      書  記  官
中　　華　　民　　國　九十六　年　　四　　月　二十三　日
                                                      Ｑ
